臺灣臺南地方法院刑事判決
110年度金訴字第233號
公  訴  人  臺灣臺南地方檢察署檢察官
被      告  吳百誠




            朱皓鈞


上列被告因詐欺等案件，經檢察官提起公訴（110年度少連偵字
第23號）及移送併辦（110年度偵字第1373號），被告等於準備
程序，就被訴事實均為有罪之陳述，經本院合議庭裁定行簡式審
判程序後，判決如下：
    主  文
丙○○犯三人以上共同詐欺取財罪，處有期徒刑壹年。
乙○○犯三人以上共同詐欺取財罪，共貳罪，各處有期徒刑壹年壹
月。應執行有期徒刑壹年肆月。緩刑參年。
    事  實
一、丙○○、乙○○於民國109年11月間某日起，加入通訊軟體Teleg
    ram暱稱「別問」（下稱「別問」）、「小智」（下稱「小
    智」）之成年人及其他不詳姓名成年人所組成之3人以上，
    以實施詐術為手段，具有持續性、牟利性之有結構性組織之
    詐欺集團後(涉嫌違反組織犯罪防制條例罪嫌部分，另經臺
    灣高雄地方檢察署檢察官提起公訴)，渠等與集團內其他成
    員共同意圖為自己不法之所有，基於詐欺之犯意聯絡，由丙○○擔任該詐欺集團車手，提領贓款，而乙○○則擔任取簿手，
    先由該詐騙集團不詳成員於109年11月25日，以LINE通訊軟體
    暱稱「王先生」向徐士國聯繫取得帳戶事宜，徐士國於同年
    月29日23時59分許，將其所申辦之中華郵政帳號0000000000
    0000號帳戶（下稱中華郵政帳戶）之提款卡、密碼寄送予詐
    騙集團成員，復詐騙集團成員隨即向如附表所示丁○○、甲○○
    施以如附表所示之詐術，致如附表所示之被害人等均陷於錯
    誤，於如附表所示時間，匯款如附表所示之金額至徐士國上
    開帳戶，嗣該詐騙集團成員確認附表所示之被害人等受騙後
    ，暱稱「別問」之成員即聯絡乙○○，指示乙○○至新北市某便
    利商店內領取徐士國上開中華郵政帳戶之提款卡，並於109
    年12月1日，在臺南市之某百貨公司內將上開提款卡交付予
    丙○○，丙○○遂依「小智」指示分別於附表所示時間，自徐士
    國帳戶內領取丁○○所匯入之款項，嗣丙○○將所取得之款項交
    由乙○○，丙○○、乙○○並先行分得提領款項之1%即新臺幣(下
    同)5千元之報酬後，再由乙○○依照「別問」指示將剩餘款項
    藏放於臺南客運站對面之公園某處。嗣因丁○○、甲○○察覺有
    異，報警處理而查悉上情。
二、案經由丁○○、甲○○訴由臺南市政府警察局第五分局移送臺灣
    臺南地方檢察署檢察官偵查起訴及由臺灣苗栗地方檢察署檢
    察官移送併辦。
    理  由
一、本案被告乙○○、丙○○所犯，均非死刑、無期徒刑、最輕本刑
    為3 年以上有期徒刑之罪，或高等法院管轄第一審之案件，
    被告等於本院準備程序中，就前揭被訴事實均為有罪之陳述
    ，經受命法官告以簡式審判程序之旨，並聽取當事人之意見
    後，本院認無不得或不宜改依簡式審判程序進行之處，爰依
    刑事訴訟法第273 條之1 第1 項、第284 條之1 規定，經合
    議庭評議後，裁定本案由受命法官獨任進行簡式審判程序，
    是本案之證據調查，依刑事訴訟法第273 條之2 規定，不受
    同法第159 條第1 項、第161 條之2 、第161 條之3 、第16
    3 條之1 及第164 條至第170 條規定之限制，合先敘明。
二、上開犯罪事實，業據被告二人坦承不諱，並有證人丁○○、甲○○於警詢中所證遭詐騙集團詐騙匯款之經過、證人徐士國於
    警詢所證提供帳戶之過程、本案人頭帳戶遭提領時、地一覽
    表暨現場監視器翻拍照片、告訴人丁○○所提出之交易明細翻
    拍照片、告訴人甲○○所提出之交易明細翻拍照片、帳戶個資
    檢視、中華郵政帳戶客戶歷史交易清單、告訴人等報案資料
    、證人徐士國報案資料各1份在卷可按（警卷第3至
    5、47、49、51、53、55、57、59、61、63頁），足徵被告2
    人上開自白核與客觀事證相符，應可採信。綜上所述，本案
    事證明確，被告等上開犯行，應堪認定。
三、論罪科刑
㈠、核被告乙○○及丙○○所為，均係犯刑法第339 條之4 第1 項第2
     款之三人以上共同犯詐欺取財罪、洗錢防制法第14條第1 
    項之一般洗錢罪（被告乙○○為各2罪、被告丙○○為各1罪）。
㈡、按詐欺集團成員，以分工合作之方式，各自分擔犯罪行為之
    一部，相互利用他人之行為，以達詐欺取財之目的，即應負
    共同正犯責任，不必每一階段犯行均經參與，且犯意之聯絡
    ，亦不以直接發生者為限，其有間接之聯絡者，亦屬之。查
    被告乙○○持有徐士國之帳戶資料，是其就告訴人甲○○匯入徐
    士國帳戶之詐欺取財及洗錢之犯罪計畫，與詐騙甲○○之詐騙
    集團成員亦有犯意聯絡無訛。又被告乙○○、丙○○就告訴人丁○○部分擔任交付提款卡及提款車手工作，並將提領詐得之款
    項上繳予集團內其他成員，可見被告2人所為乃本案詐欺集
    團犯罪計畫不可或缺之重要環節，被告等自各應就其所參與
    本案犯行所生之全部犯罪結果共同負責。被告2人與真實姓
    名年籍不詳綽號「小智」、「別問」及本案詐欺集團其他成
    員，就本案犯行間，具有犯意聯絡及行為分擔，應論以共同
    正犯。
㈢、罪數：
　　被告丙○○2次提領告訴人丁○○匯入或自其帳戶轉帳款項之行
    為，均係基於同一詐欺取財目的而為，且係於密切接近之時
    、地實施，侵害同一之告訴人財產法益，各行為之獨立性極
    為薄弱，故依一般社會健全觀念，在時間差距上，難以強行
    分開，在刑法評價上，應視為數個舉動之接續施行，僅以一
    罪論，較為合理。
㈣、被告等各係以一行為同時觸犯加重詐欺取財罪及一般洗錢罪
    ，乃基於同一犯罪目的而先後實施二種犯罪手法遂行詐欺取
    財之結果，且於犯罪時間、行為上有局部之重疊關係，就丁○○及甲○○受害部分均各為想像競合犯，依刑法第55條前段規
    定，各應從一重之刑法第339 條之4 第1 項第2 款之加重詐
    欺取財罪處斷。被告乙○○所犯2罪，犯意各別，行為互殊，
    應予以分論併罰。
㈤、按想像競合犯之處斷刑，本質上係「刑之合併」。其所謂從
    一重處斷，乃將想像競合犯組成之評價上數罪，合併為科刑
    一罪，其所對應之刑罰，亦合併其評價上數罪之數法定刑，
    而為一個處斷刑。易言之，想像競合犯侵害數法益者皆成立
    犯罪，論罪時必須輕、重罪併舉論述，同時宣告所犯各罪名
    ，包括各罪有無加重、減免其刑之情形，亦應說明論列，量
    刑時併衡酌輕罪部分量刑事由，評價始為充足，然後依刑法
    第55條前段規定「從一重處斷」，非謂對於其餘各罪可置而
    不論。因此，法院決定處斷刑時，雖以其中最重罪名之法定
    刑，做為裁量之準據，惟於裁量其輕重時，仍應將輕罪合併
    評價在內（最高法院108 年度臺上字第4405號、第4408號刑
    事判決意旨參照）。洗錢防制法第16條第2 項規定：「犯前
    2 條之罪，在偵查或審判中自白者，減輕其刑」。查被告2
    人就其等所犯洗錢防制法，於偵查及本院審理時均自白不諱
    ，是就上開被告等此部分所犯，本應減輕其刑。然其等上開
    犯行係從一重論處加重詐欺取財罪，是其此部分想像競合輕
    罪得減刑部分，依上開說明，爰於量刑時併予審酌。
㈥、爰審酌被告乙○○、丙○○正值青年，四肢健全而有謀生能力，
    卻不以正當方式賺取營生，為圖不法利益，而加入本案詐欺
    集團，擔任取簿、交付提款卡及提領詐欺款項之車手，造成
    告訴人辛苦賺取財物受騙而生損失，實值非難。惟念被告2
    人均犯後坦承犯行，且已賠償告訴人等，態度尚佳，顯具悔
    意，更已獲得告訴人等之原諒，有甲○○之陳報狀及本院公務
    電話紀錄附卷可參。另考量被告2人於之犯罪動機、目的、
    手段、犯罪地位，及其等在本院審理時自陳之智識程度、生
    活及家庭狀況等一切情狀，分別量處如主文所示之刑。併就
    被告乙○○部分，定應執行刑。
㈦、又被告乙○○於本案判決前未曾受有期徒刑以上刑之宣告，有
    臺灣高等法院被告前案紀錄表在卷可考，其與告訴人2人均
    調解成立，並已履行調解條件完畢，告訴人甲○○並具狀同意
    法院對被告乙○○為緩刑宣告，此有和解陳報狀附卷可稽。是
    被告乙○○犯後終能坦承犯行，並盡力賠償被害人之損失，諒
    經此偵審程序，當知所警惕，信無再犯之虞，本院因認前所
    宣告之刑，以暫不執行為適當，依刑法第74條第1項第1款、
    第2款之規定，併予宣告緩刑3年，以啟自新。至被告丙○○於
    本案判決時，已另案受有期徒刑以上刑之宣告，已不符緩刑
    之要件，併此敘明。
四、沒收部分：
    另被告2人已賠償告訴人全部或一部款項，已逾其等在偵查
    中所自承之報酬，倘再予宣告沒收，實有過苛，在本件不會
    存在其等因而保留不法利得之疑慮，爰不予再宣告沒收。再
    本案領取之丁○○之受害贓款已全部轉交給本案詐欺集團上手
    ，該款項既非被告等所有，亦非在其等實際掌控中，就上開
    犯罪所收受、持有之財物本不具所有權及事實上處分權，即
    無從依洗錢防制法第18條第1項對其等宣告沒收各該次所提
    領之金額，附此敘明。
據上論斷，應依刑事訴訟法第273條之1第1項、第299條第1項前
段，判決如主文。
本案經檢察官莊士嶔提起公訴，檢察官戊○○到庭執行職務。
中　　華　　民　　國　　111 　年　　7 　　月　　21　　日
　　　　　　　　　刑事第十庭    法　官　劉怡孜
以上正本證明與原本無異。
如不服本判決應於收受本判決後20日內向本院提出上訴書狀，並
應敘述具體理由。其未敘述上訴理由者，應於上訴期間屆滿後20
日內向本院補提理由書狀（均須按他造當事人之人數附繕本）「
切勿逕送上級法院」。 
　　　　　　　　　　　　　　　　書記官 黃瓊蘭
中　　華　　民　　國　　111 　年　　7 　　月　　25　　日
附錄本案論罪科刑法條全文：
中華民國刑法第339條之4
犯第339條詐欺罪而有下列情形之一者，處1年以上7年以下有期
徒刑，得併科1百萬元以下罰金：
一、冒用政府機關或公務員名義犯之。
二、三人以上共同犯之。
三、以廣播電視、電子通訊、網際網路或其他媒體等傳播工具，
    對公眾散布而犯之。
前項之未遂犯罰之。
洗錢防制法第14條
有第二條各款所列洗錢行為者，處7年以下有期徒刑，併科新臺
幣5百萬元以下罰金。
前項之未遂犯罰之。
前二項情形，不得科以超過其特定犯罪所定最重本刑之刑。
附表
一、起訴書（補充理由書）暨併辦意旨書：
編號 告訴人       詐騙方式 匯款時間 匯款金額及匯入帳戶 被告丙○○提領金額、時間、地點 1 丁○○ 於109年12月1日16時50分許，假冒「我愛墾丁」店家，對告訴人丁○○謊稱因店家遭駭客入侵，導致重複扣款，需依指示操作網路銀行以解除扣款為由云云，致告訴人丁○○陷於錯誤，而依指示進行轉帳。 109年12月1日17時3分許 匯款4 萬 7,138元至徐士國之上開中華郵政帳戶 於109年12月1日17 時15分許，在臺南市○區○○路0○0號之臺南成功郵局提領4萬元。      於109年12月1日17 時16分許，在上開地點提領7仟元。 2 甲○○ 於109年12月1日17時許，假冒網路賣家，對告訴人甲○○謊稱因其訂購之電子票券之訂單數量有誤，需依指示操作網路銀行以解除設定為由云云，致告訴人甲○○陷於錯誤，而依指示進行轉帳。 109年12月1日17時29分許 匯款4 萬 9,989元至徐士國之上開中華郵政帳戶 （非本案被告提領）    109年12月1日17時34分許 匯款4 萬 9,989元至徐士國之上開中華郵政帳戶 （非本案被告提領）